臺灣彰化地方法院民事裁定
110年度監宣字第217號
聲  請  人  黃蔭    

相  對  人  陳清溪  

關  係  人  陳民崇  

            陳進根  
            陳進在  
            陳建利  
上列聲請人聲請監護宣告事件，本院裁定如下：
    主    文
宣告陳清溪（男、民國00年00月00日生、身分證統一編號：Z000
000000號）為受監護宣告之人。
選定黃蔭（女、民國00年00月00日生、身分證統一編號：Z00000
0000號）為受監護宣告之人之監護人。
指定陳民崇（男、民國00年0月0日生、身分證統一編號：Z00000
0000號）為會同開具財產清冊之人。
聲請程序費用由受監護宣告之人負擔。
    理    由
一、按對於因精神障礙或其他心智缺陷，致不能為意思表示或受
    意思表示，或不能辨識其意思表示之效果者，法院得因本人
    、配偶、四親等內之親屬、最近一年有同居事實之其他親屬
    、檢察官、主管機關或社會福利機構之聲請，為監護之宣告
    ，民法第14條第1項定有明文。次按受監護宣告之人應置監
    護人。法院為監護之宣告時，應依職權就配偶、四親等內之
    親屬、最近一年有同居事實之其他親屬、主管機關、社會福
    利機構或其他適當之人選定一人或數人為監護人，並同時指
    定會同開具財產清冊之人。法院為前項選定及指定前，得命
    主管機關或社會福利機構進行訪視，提出調查報告及建議。
    監護之聲請人或利害關係人亦得提出相關資料或證據，供法
    院斟酌。法院選定監護人時，應依受監護宣告之人之最佳利
    益，優先考量受監護宣告之人之意見，審酌一切情狀，並注
    意下列事項：㈠受監護宣告之人之身心狀態與生活及財產狀
    況。㈡受監護宣告之人與其配偶、子女或其他共同生活之人
    間之情感狀況。㈢監護人之職業、經歷、意見及其與受監護
    宣告之人之利害關係。㈣法人為監護人時，其事業之種類與
    內容，法人及其代表人與受監護宣告之人之利害關係。民法
    第1110條、第1111條、第1111條之1分別定有明文。再按監
    護宣告之裁定，於裁定送達或當庭告知法院選定之監護人時
    發生效力；監護宣告裁定經廢棄確定前，監護人所為之行為
    ，不失其效力，家事事件法第169條第1項、第170條第1項分
    別定有明文。
二、聲請意旨略以：聲請人為相對人陳清溪之配偶，相對人因阿
    茲海默氏病，致不能為意思表示或受意思表示，或不能辨識
    其意思表示效果，已達受監護宣告之程度，有戶籍謄本、親
    屬系統表、身心障礙證明影本、秀傳醫療財團法人彰濱秀傳
    紀念醫院診斷證明書3紙等件為證。爰聲請准予裁定相對人
    為受監護宣告之人，並請求選定聲請人為相對人之監護人，
    同時指定相對人之三子陳民崇為會同開具財產清冊之人等語
    。
三、經查，聲請人主張之上開事實，業據其提出戶籍謄本、親屬
    系統表、身心障礙證明影本、秀傳醫療財團法人彰濱秀傳紀
    念醫院診斷證明書3紙等件為證，且經本院在鑑定人即衛生
    福利部彰化醫院醫師李景嶽前審驗相對人之精神狀況，相對
    人對於本院點呼有反應，對於本院詢問其問題僅笑或碎念，
    然意思不明，有本院訊問筆錄在卷可按。又經本院囑託衛生
    福利部彰化醫院鑑定結果，認為：「㈠醫學上的診斷（生物
    學上之要素）：失智症。障礙程度：中度以上。㈡日常生活
    狀況：個案約自民國100年(59歲)起罹患失智症，隨年齡逐
    步加重，其生活功能也更加退化。在民國108年(67歲)後，
    個案已連至親都無法正確辨識、也無法以正確言語應對；個
    案僅能勉強自行草率進食，但無法自行清潔、沐浴、或穿衣
    ，亦即已無法自理日常基本生活，故須全由案妻予以協助照
    顧。個案之肢體功能亦有部分退化，其運動協調性較差、且
    肢體有時不自主抖動。㈢身體狀態：個案為69歲男性，中等
    外觀，牙齒多已脫落。鑑定時被安頓坐於椅上，但有時會坐
    不住自行起身。個案可自行張開雙眼，但表情略稚氣。個案
    可自行開口言語，但多答非所問、或言談內容鬆散片斷。個
    案肢體部分，常見其自抓或自搓手指(致手背上有小傷口)，
    且肢體有時輕微抖動，運動協調性顯較差。於言語測試部分
    ，個案無法依照指示做出正確之肢體動作。㈣精神狀態：1.
    意識/溝通性：清醒/因常答非所問、或言談內容鬆散片斷而
    致溝通性甚差。2.記憶力：長短期記憶力均不佳。(不記得
    自己之生日、地址、或案妻姓名等。)。3.定向力：明顯障
    礙。(時間、地點、人物均無法辨識)。4.計算能力：無法配
    合檢查。5.理解‧判斷力：差。(連簡單之問題亦無法適切回
    答)。6.現在性格特徵：退化、略稚氣。7.其他（氣氛‧感情
    狀態‧幻覺‧妄想‧異常行動等）：衝動控制不佳。8.智能檢
    查‧心理學檢查：無法配合檢查。(已領有失智症中度等級之
    身心障礙證明)。㈤有關判斷能力判定之意見：不能管理處分
    自己財產。判定的根據（檢查所見及說明）：依陳清溪先生
    目前心智狀況，無法以明確言語溝通，對於外界刺激的理解
    及反應均顯緩慢不足。因失智症導致其認知功能嚴重缺損，
    無法獨立完成基本生理需求。因認知功能缺損以致金錢、數
    字、是非對錯等概念嚴重缺損，是故亦無法管理與處置個人
    事務。㈥回復可能性說明：回復可能性低。㈦鑑定判定及說明
    ：1.基於受鑑定人有失智症、其程度重大，不能管理處分自
    己的財產，回復之可能性低。2.智能障礙之程度，個案不能
    為意思表示或受意思表示，不能辨識其意思表示之效果，可
    為監護宣告。」等語，有衛生福利部彰化醫院成年監護鑑定
    書在卷可稽，堪認相對人因精神障礙或其他心智缺陷，致不
    能為意思表示或受意思表示，亦不能辨識其意思表示之效果
    。從而，本件聲請為有理由，應予准許，爰宣告相對人為受
    監護宣告之人。
四、本件相對人既經監護宣告，業如前述，揆諸前揭規定，自應
    為其選定監護人及指定會同開具財產清冊之人。又相對人之
    父母已歿，其配偶即聲請人、長子陳進根、次子陳進在、三
    子陳民崇、四子陳建利均同意由聲請人任相對人之監護人，
    由關係人陳民崇擔任會同開具財產清冊之人等情，業經其提
    出親屬系統表及同意書等件為證。本院審酌聲請人、關係人
    陳民崇分別為相對人之配偶、三子，與相對人關係非常密切
    ，由渠等分別擔任相對人之監護人、會同開具財產清冊之人
    ，應符合相對人之最佳利益，爰裁定如主文第2、3項所示。
五、末依民法第1113條準用同法第1099條、第1099條之1之規定
    ，於監護開始時，監護人黃蔭對於受監護宣告之人陳清溪之
    財產，應會同陳民崇於2個月內開具財產清冊，並陳報法院
    ，於開具完成並陳報法院前，監護人對於受監護宣告之人之
    財產，僅得為管理上必要之行為，併此指明。
六、依家事事件法第164條第2項，裁定如主文。
中　　華　　民　　國　　110 　年　　12　 　月 　 23   日
                    家事法庭  法  官  黃倩玲
以上正本證明與原本無異。
如對本裁定抗告須於裁定送達後10日內向本院提出抗告狀，並應
繳納抗告費新台幣1000元。
中　　華　　民　　國　　110 　年　　12 　　月　  23 　日
                              書記官　呂怡萱